臺灣雲林地方法院民事判決
110年度訴字第607號
原      告  黃清枝  
訴訟代理人  蘇煥智律師
            張鴻翊律師 
被      告  雲林縣斗南鎮農會

特別代理人  石明弘  

被      告  張燕容  
上二人共同
訴訟代理人  林麗瑜律師
上列當事人間請求確認會議不成立等事件，本院於民國111年4月
18日言詞辯論終結，判決如下：
    主  文
確認被告雲林縣斗南鎮農會民國一一○年十一月三十日召開之第
十九屆臨時理事會第二次會議所為之決議無效。
確認被告張燕容與被告雲林縣斗南鎮農會間之農會總幹事委任關
係不存在。
訴訟費用由被告負擔。
    事實及理由
一、原告主張：
  ㈠原告為被告雲林縣斗南鎮農會（下稱斗南鎮農會）之理事長
    兼法定代理人，被告斗南鎮農會以及訴外人張世民、薛維甲
    、沈建武、陳煌霖、沈昭璋、黃木坤等人於民國110年11月3
    0日召開第19屆臨時理事會第2次會議（下稱系爭會議），遴
    聘被告張燕容為總幹事。惟系爭會議並非合法會議，為此，
    原告基於理事身分提起本件確認訴訟，合先敘明。
　㈡系爭會議之程序違法：農會法第34條：「農會理事會議由理
    事長召集…」；農會法施行細則第32條規定：「農會對外行
    文，其為召開各種法定會議、總幹事之聘任、解聘及獎懲事
    項，由理事長簽署…」；第36條規定：「農會各種法定會議
    ，應於開會七日前將召集事由及提議事項通知出席人，並報
    主管機關備查…」；農會總幹事遴選辦法第9條第4項規定：
    「中央主管機關應於完成復審審查或確認無復審情事之日起
    七個工作日内評定合格人員，並造具合格人員名冊，送請受
    理登記機關於文到三個工作日内轉送各該農會辦理聘任。」
    、同辦法第10條第1項規定：「農會理事會召開聘任總幹事
    會議，應於開會七日前將會議種類、時間、地點連同敘明聘
    任總幹事之議程，以書面通知理事，並報請主管機關指派指
    導員列席。」惟查，系爭會議未經理事長召集，未報請主管
    機關備查，亦未報請派員列席指導。被告斗南鎮農會竟於11
    0年11月22日發出開會通知單，於同年11月30日召開系爭會
    議，討論會員入會以及總幹事遴聘等議案。系爭會議於110
    年11月30日召開時，僅訴外人張世民、薛維甲、沈建武、陳
    煌霖、沈昭璋、黃木坤等6人出席理事會，並遴聘張燕容為
    總幹事。然而，依據農會法第34條、農會法施行細則第32條
    及第36條規定，召開會議必須由理事長召集並簽署，也須報
    請主管機關備查，而系爭會議並未經理事長簽署即召開，也
    未敘明召開會議的緊急性與必要性，也沒有報請上級主管機
    關備查。就系爭會議中的遴選總幹事之議案，依農會總幹事
    遴選辦法第10條第1項規定，應報請雲林縣政府指派指導員
    列席，惟開會通知單上卻未載明「請貴府指派指導員列席指
    導」。系爭會議顯然已違反上開規定。
  ㈢合格人員名冊未合法送達：依據農會法第25條第1項之規定，
    農會總幹事係由理事會從中央主管機關提供的合格人員名冊
    中遴聘。本件中央主管機關行政院農業委員會（下稱農委會
    ）本應在8月初時交下合格人員名冊，但卻直至11月30日開
    會前一刻，才將合格人員名冊由專人送達的方式，交給斗南
    鎮農會會務人員，而名列正本受文單位的雲林縣政府及其餘
    合格人員，卻直至12月1日才收到，此已違反農會總幹事遴
    選辦法第9條第4項之規定。
　㈣參與系爭會議的人員，並非合格的農會理事，故系爭會議並
    非適法。
  ⑴斗南鎮農會於110年3月2日舉行第19屆會員代表大會，並改選
    理監事，本屆的農會理事分別由黃清枝、葉明文、黃源波、
    吳錦宗、楊儒維、張世民、薛維甲、沈建武、陳煌霖等人當
    選。
  ⑵然而，於110年5月間，農委會以110年5月4日農輔字第110002
    2892號函通知吳錦宗（副本抄送雲林縣政府及被告斗南鎮農
    會），以吳錦宗涉犯刑事賄選案經雲林地檢署提起公訴為由
    ，在未經刑事判決確定前，即依農會法第46條解除吳錦宗的
    理事職務。針對此一行政處分，吳錦宗已經提起行政救濟，
    而地方主管機關雲林縣政府也認為在吳錦宗的解除職務案，
    應優先適用農會法第46之1條第2項，而非農會法第46條，不
    應解除其職務，斗南鎮農會的會員代表大會亦作出決議，於
    吳錦宗的行政訴訟判決結果出來之前，不進行理事的遞補。
　⑶又楊儒維理事因病辭世，由備位的沈昭璋進行遞補，因此斗
    南鎮農會目前的理事應為黃清枝、葉明文、黃源波、張世民
    、薛維甲、沈建武、陳煌霖、沈昭璋等8人，黃木坤並不具
    理事資格。況且理事遞補應由斗南鎮農會呈請雲林縣政府發
    給當選證明書後，始得行使權利，目前相關程序未臻完備，
    黃木坤不具理事身分，卻參與系爭會議，系爭會議的組成及
    召開實已違法。
  ㈤系爭會議為無召集權之人所為之召集，且組成員不合法，故
    系爭會議所為決議無效。系爭會議並非由理事長召集及簽署
    文件；且目前的農會理事應為黃清枝、葉明文、黃源波、張
    世民、薛維甲、沈建武、陳煌霖、沈昭璋等8人，黃木坤並
    不具理事資格。是以，系爭會議為無權召集會議之人所召集
    之會議，且黃木坤不具理事身分竟參與會議並表決議案，具
    有組成員不合法之情事，從而系爭會議所為決議無效。
  ㈥縱認系爭會議有效，則系爭會議的召集程序違反法令，應予
    撤銷。理事會的決議效力，於法無明文的情形之下，得類推
    適用民法第56條之規定，如會議的召集程序或決議方法違反
    法令或章程時，得請求法院撤銷其會議。本件依據農會法施
    行細則第32條及第36條規定，召開會議必須由理事長簽署，
    也須報請主管機關備查。而系爭會議並未經理事長簽署即召
    開，也未敘明召開會議的緊急性與必要性，也沒有報請上級
    主管機關備查。就系爭會議中的遴選總幹事之議案，也未依
    農會總幹事遴選辦法第10條規定報請主管機關指派指導員列
    席，足認系爭會議的召集程序違反法令，原告爰依民法第56
    條第1項之規定，請求鈞院撤銷系爭會議。又如系爭會議無
    效或經鈞院撤銷，則經系爭會議遴聘而出的張燕容，其與斗
    南鎮農會之間的農會總幹事委任關係應不存在。為此，提起
    本件訴訟，請求判決如聲明所示。
　　並聲明：壹、先位聲明：㈠確認被告斗南鎮農會110年11月30
    日召開之第19屆臨時理事會第二次所為決議無效。㈡確認被
    告張燕容與被告斗南鎮農會之間的農會總幹事委任關係不存
    在。㈢訴訟費用由被告負擔。貳、備位聲明：被告斗南鎮農
    會110年11月30日召開之第19屆臨時理事會第二次會議，應
    予撤銷。
二、被告斗南鎮農會、張燕容則以：
  ㈠原告為鞏固包含訴外人吳錦宗在內之自身派系勢力，罔顧法
    律規定及農民權益，以各種程序杯葛否定訴外人沈昭璋之理
    事身分，不僅未依章程規定期程召開理事會議，並拒絕簽署
    開會通知，延宕總幹事聘任達8月之久，甚至非法指派總幹
    事代理人何孟倩（合法代理人應為秘書李日煌），危及斗南
    鎮農會之正常運作。經農委會多次行文斗南鎮農會及主管機
    關雲林縣政府，請雲林縣政府依農會法第46條規定報農委會
    解除原告之理事長職務，均未獲置理。為此，訴外人張世民
    、薛維甲、陳煌霖、沈昭璋、黃木坤於110年11月19日共同
    申請召開臨時理事會，被告斗南鎮農會才於110年11月30日
    上午9時召開第19屆臨時理事會第2次會議，並於該次會議決
    議聘任被告張燕容擔任農會總幹事。
　㈡原告為斗南鎮農會理事長，卻廢弛職務，基於個人利益考量
    ，故意不照章程規定召開理事會，並拒絕簽署開會通知，故
    訴外人張世民、薛維甲、陳煌霖、沈昭璋、黃木坤申請召開
    臨時理事會，於法並無不可。且原告廢弛其理事長職務，解
    釋上亦為「因故不能執行職務」，而經三分之二理事請求召
    開理事會，實比法定要求之指定1人召開理事會之發動條件
    更為嚴格，難認有何違法之處。
　㈢系爭會議討論內容，除遴聘農會總幹事外，尚包含討論原告
    種種作為是否應函送檢調機關，原告本應迴避，亦不具主動
    召開會議之可能。依農會法施行細則第32條規定：「農會對
    外行文，其為召開各種法定會議、總幹事之聘任、解聘及獎
    逞事項，由理事長簽署…如理事長或總幹事為當事人時，由
    總幹事或理事長單獨簽署。」而斗南鎮農會當時因總幹事出
    缺，故依法由秘書李日煌擔任代理總幹事。故本件由秘書李
    日煌以代理總幹事身份蓋章決行召開系爭會議，於法定程序
    並無違。
　㈣原告爭執系爭會議之組成理事不合法，主要是質疑被告沈昭
    璋理事身分之適法性，即爭執農委會依農會法第46條規定解
    除訴外人吳錦宗理事身分應屬違法，惟農委會本於主管機關
    監督之地位，適用農會法第46條規定解除吳錦宗理事職務，
    於法並無可議之處。事實上，系爭會議應到理事9名，實到
    理事6名，即訴外人張世民、沈建武、薛維甲、陳煌霖、沈
    昭璋、黃木坤。原告與訴外人葉明文、黃源波未出席。於會
    議中由出席理事推選訴外人張世民擔任主席，經出席理事6
    人全部同意聘任被告張燕容擔任總幹事，已逾全體理事二分
    之一，顯然符合農會法第25條第3項前段「農會總幹事之聘
    任，須經全體理事二分之一以上之決議行之」之規定。
　㈤系爭會議決議並未違反比例原則及法益權衡原則，自無類推
    適用民法第56條第1項規定之餘地，原告主張依民法第56條
    第1項規定撤銷會議決議，並不可採。
　㈥最高行政法院雖於110年12月30日以110年度抗字第332號裁定
    暫時停止農委會110年5月4日農輔字第1100022892號處分之
    執行，惟停止執行裁定之形成力，原則上僅能向將來發生效
    力。在上開裁定前，系爭會議既已作成決議，則決議效力自
    不受影響。
　㈦農會法第34條固規定農會理事會議由理事長召集，惟在理事
    長刻意杯葛不召開理事會議時，將陷入無法開會之僵局。農
    會法施行細則第19條第1項應係指理事長法律上資格有疑或
    理事長事實上不能行使其職權時，始應依上開規定決定代理
    理事長之人選，與本件事實不同。在本件情形，究應如何召
    開理事會議，顯屬法令沒有規定之立法疏漏等語，資為抗辯
    。
　　並聲明：㈠原告先位及備位之訴均駁回。㈡訴訟費用由原告負
    擔。
三、兩造不爭執之事實：
  ㈠原告與訴外人葉明文、黃源波、吳錦宗、張世民、薛維甲、
    沈建武、陳煌霖、楊儒維等9人，於110年3月2日被推選為斗
    南鎮農會第19屆理事。訴外人沈昭璋為候補理事1，訴外人
    黃木坤為候補理事2。
　㈡吳錦宗因違反農會法案件，經本院以110年度選易字第2號刑
    事判決「吳錦宗共同犯農會法第47條之1第1項第2款之交付
    財物罪，處有期徒刑5月，如易科罰金，以新臺幣（下同）1
    ,000元折算1日，緩刑3年，緩刑期間付保護管束，並應於本
    判決確定後1年內，向公庫支付6萬元，及接受法制教育課程
    3場次。扣案供犯罪所用之財物2萬元，與黃大勝連帶沒收之
    。」確定，有刑事判決1份在卷可稽。　
　㈢農委會於110年5月4日以農輔字第1100022892號函通知斗南鎮
    農會，吳錦宗因本屆次農會選舉賄選，經臺灣雲林地方檢察
    署函表確有認罪在案，足以認定為嚴重危害農會之情事，依
    農會法第46條規定解除吳錦宗斗南鎮農會理事職務。嗣後由
    候補理事1即訴外人沈昭璋遞補為理事。
　㈣嗣楊儒維理事於110年11月13日因病去世，由候補理事2即訴
    外人黃木坤遞補為理事。　
　㈤斗南鎮農會於110年11月22日以開會通知單通知全體理事，於
    同年11月30日召開第19屆臨時理事會第2次會議，討論黃清
    枝理事長違反農會法等相關法令案、總幹事遴聘案。　
　㈥斗南鎮農會於110年11月30日召開之第19屆臨時理事會第2次
    會議，經記名投票表決，同意聘任被告張燕容為斗南鎮農會
    19屆總幹事。　
四、得心證之理由：
    本件之爭點在於：㈠農委會於110年5月4日以農輔字第110002
    2892號函通知斗南鎮農會，依農會法第46條規定解除訴外人
    吳錦宗斗南鎮農會理事職務，吳錦宗是否因此喪失理事資格
    ？訴外人沈昭璋是否因吳錦宗喪失理事資格，而遞補為斗南
    鎮農會理事？㈡斗南鎮農會於110年11月22日以開會通知單通
    知全體理事，於同年11月30日召開系爭會議，其召集程序是
    否合法？㈢被告張燕容經系爭會議表決後決議聘任為斗南鎮
    農會第19屆總幹事，該決議是否有效？被告張燕容與被告斗
    南鎮農會間之農會總幹事委任關係是否存在？㈣原告請求撤
    銷系爭會議決議，有無理由？經查：
  ㈠農委會於110年5月4日以農輔字第1100022892號函通知斗南鎮
    農會，依農會法第46條規定解除訴外人吳錦宗斗南鎮農會理
    事職務，吳錦宗是否因此喪失理事資格？訴外人沈昭璋是否
    因吳錦宗喪失理事資格，而遞補為斗南鎮農會理事？
　⒈被告斗南鎮農會於110年3月2日召開第19屆第1次會員代表大
    會定期會，舉行第19屆理、監事及上級農會代表之選舉，會
    中選出理事9名、候補理事4名。原告與訴外人葉明文、黃源
    波、吳錦宗、張世民、薛維甲、沈建武、陳煌霖、楊儒維等
    9人，被推選為斗南鎮農會第19屆理事，訴外人沈昭璋為候
    補理事，為兩造所不爭執，並有斗南鎮農會第19屆會員（代
    表）大會選舉情形紀錄表在卷可佐，堪信為真正。
  ⒉經查，訴外人吳錦宗因違反農會法之賄選行為，經本院110年
    度選易字第2號刑事判決「吳錦宗共同犯農會法第47條之1第
    1項第2款之交付財物罪，處有期徒刑5月，如易科罰金，以1
    ,000元折算1日，緩刑3年，緩刑期間付保護管束，並應於本
    判決確定後1年內，向公庫支付6萬元，及接受法制教育課程
    3場次。扣案供犯罪所用之財物2萬元，與黃大勝連帶沒收之
    。」上開刑事判決已於110年7月28日判決確定，有刑事判決
    1份在卷可稽。而被告斗南鎮農會之中央主管機關農委會在
    上開刑事案件判決確定前，於110年5月4日以農輔字第11000
    22892號函斗南鎮農會及吳錦宗，以吳錦宗因本屆農會選舉
    賄選，經臺灣雲林地方檢察署函表確有認罪在案，足以認定
    為嚴重危害農會之情事，依農會法第46條規定，解除吳錦宗
    斗南鎮農會之理事職務，有上開函文在卷可憑（見本院卷一
    第25頁）。
  ⒊按農會理、監事及總幹事如有違反法令、章程，嚴重危害農
    會之情事，主管機關得報請上級機關之核准，或逕由上級主
    管機關予以停止職權或解除職務，農會法第46條定有明文。
　　查吳錦宗因於刑事案件偵查中就農會選舉時有賄選之行為認
    罪，堪認吳錦宗確有違反法令，嚴重危害農會之情事，則斗
    南鎮農會之上級主管機關農委會予以解除其理事職務，於法
    自屬有據。
　⒋又按，農會理事、監事出缺，應於出缺日起三十日內由候補
    理事、監事依次遞補，農會法施行細則第20條第1項前段亦
    有明文規定。查吳錦宗因遭上級主管機關農委會解除職務，
    致斗南鎮農會理事出缺一名，則依農會法施行細則第20條第
    1項規定，候補理事1即沈昭璋於吳錦宗遭解除理事職務即理
    事出缺日起30日內，即當然遞補為被告斗南鎮農會之理事。
　⒌原告雖主張：最高行政法院於110年12月30日以110年度抗字
    第332號裁定農委會110年5月4日農輔字第1100022892號處分
    ，於吳錦宗對農委會提起之行政爭訟程序確定前，停止執行
    ，上開裁定應溯及生效，則吳錦宗理事資格應已恢復等語，
    惟查，吳錦宗經農委會以110年5月4日農輔字第1100022892
    號處分解除斗南鎮農會理事職務，已如前述，嗣吳錦宗提起
    訴願，於110年12月15日經行政院以院臺訴字第1100189170
    號訴願決定書駁回訴願，有行政院訴願決定書1份在卷可稽
    （見本院卷一第273頁至297頁），而斗南鎮農會因吳錦宗經
    農委會解除斗南鎮農會理事職務後，理事出缺，已於110年1
    0月28日以斗南農會字第1100004739號函知沈昭璋即日遞補
    斗南鎮農會理事，有斗南鎮農會函文1紙在卷可參（見本院
    卷一第205頁）。準此，斗南鎮農會110年11月30日第19屆臨
    時理事會第2次會議時，吳錦宗遭解除理事職務之行政處分
    既尚未經裁定停止執行，則吳錦宗於斯時已無理事資格，而
    沈昭璋依法補為斗南鎮農會理事，於法並無違誤。縱吳錦宗
    嗣後經最高行政法院於110年12月30日以110年度抗字第332
    號裁定農委會110年5月4日農輔字第1100022892號處分，於
    吳錦宗對農委會提起之行政爭訟程序確定前，停止執行，依
    法律不溯既往原則，該裁定僅能向將來發生效力，而不發生
    溯及既往效力，原告主張吳錦宗理事資格因停止執行裁定回
    復其理事資格，於法無據，自無足取。
  ㈡斗南鎮農會於110年11月22日以開會通知單通知全體理事，
　　於同年11月30日召開第19屆臨時理事會第2次會議，其召集
　　程序是否合法？ 　
　⒈按農會理事會由理事長召集，並各為會議之主席，農會法第3
    4條定有明文。次按，農會理事長，因故不能執行職務時，
    應指定理事一人召開理事會議，由理事互推一人代理其職務
    ，如不為或不能指定或推定者，由主管機關指定之；前項經
    指定召開會議之理事，或經推定、指定為理事長之代理人，
    於指定或推定後仍無法召開理事會議時，主管機關得依本法
    第四十五條或第四十六條規定辦理，農會法施行細則第19條
    第1項及第2項設有明文規定。又農會置總幹事一人，由理事
    會就中央或直轄市主管機關遴選之合格人員中聘任之。總幹
    事之聘任，應於理事會成立後六十日內為之，屆期未能產生
    時，得由上級農會逕行遴派合格人員代理。農會總幹事之聘
    任，須經全體理事二分之一以上之決議行之；其解聘須經全
    體理事三分之二以上之決議行之，農會法第25條亦有明文。
    經查，原告於110年3月2日當選斗南鎮農會理事長後，遲遲
    未召開理事會遴聘總幹事，為兩造所不爭執。而原告因不同
    意辦理第19屆理事遞補，且同意由吳錦宗繼續行使理事職權
    ，而斗南鎮農會之主管機關雲林縣政府對於斗南鎮農會之中
    央主管機關即農委會逕行解除吳錦宗理事職務之行政處分持
    不同見解，致兩造就訴外人沈昭璋是否具有斗南鎮農會理事
    資格乙節有爭執，惟原告並非不能執行職務，卻拒絕召開理
    事會議，以致總幹事之人選懸而未決，應認已符合農會法施
    行細則第19條所定「理事長因故不能執行職務」之情形，則
    依上開規定，應由理事長指定一人召開理事會議，如理事長
    不為指定時，由主管機關雲林縣政府指定之，且指定之人參
    照農會法施行細則第19條第2項規定，仍應指定理事任之，
    始與上開法律規定相符。
  ⒉惟查，系爭會議係由代理總幹事李日煌召開，為被告所不爭
    執，並有斗南鎮農會開會通知單1份在卷可佐（見本院卷一
    第83、84頁），而系爭會議之開會通知單於備註欄記載開會
    依據為：『一、農會法第19條第1項第1款、農會法施行細則
    第20條第1項及第32條、農會總幹事遴選辦法第10條等。二
    、依據農委會110年11月12日農輔字第1100246930號函辦理
    。三、依據雲林縣政府110年11月17日府輔二字第110056995
    8號函辦理。四、依據110年11月19日張理事世民等6名理事
    申請函辦理。』而上開依據，除法律規定外，其中農委會110
    年11月12日農輔字第1100246930號函文，係指正斗南鎮農會
    未依法遞補理事致延宕總幹事聘任、總幹事代理人選未符法
    令及理事會會議未依規定召開等，此有函文1份在卷可參（
    見本院卷一第143頁至第147頁)；另雲林縣政府110年11月17
    日府輔二字第1100569958號函文，係以函文通知斗南鎮農會
    未依規定召開定期理事會，請斗南鎮農會依農委會110年11
    月12日農輔字第1100246930號函文儘速召開第19屆定期理事
    會第3次會議，亦有函文在卷可考（見本院卷一第149頁）。
    足見斗南鎮農會之主管機關即雲林縣政府並未指定由何人召
    開理事會議，灼然甚明。
　⒊系爭會議既非由理事長召開，亦非由主管機關指定之人召開
    ，而係由代理總幹事李日煌召開，顯然未經有召集權人召開
    會議，其召集程序當然違法，至為顯明。
　⒋被告雖辯稱：系爭會議之討論議案，原告本人為議案當事人
    ，有重大利益衝突，難期其主動召集，依農會法施行細則第
    32條會議，召開法定會議原則上雖由理事長簽署，惟理事長
    為當事人時，則由總幹事簽署，斗南鎮農會當時因總幹事出
    缺，依法由秘書李日煌擔任代理總幹事，是本件由李日煌以
    代理總幹事身份蓋章決行，召開系爭會議，於法定程序並無
    違誤等語，為原告所否認，經查，按農會對外行文，其為召
    開各種法定會議、總幹事之聘任、解聘及獎懲事項，由理事
    長簽署；其對外行使權益，修改章程、處分財產、辦理改組
    、改選、補選及法定會議記錄、會務、事業計畫、工作報告
    及預、決算之報備等事項，由理事長簽署，總幹事副署；其
    依理事會決議執行業務或會務及其他日常事務，由總幹事簽
    署；並各依權責負其責任。如理事長或總幹事為當事人時，
    由總幹事或理事長單獨簽署，農會法施行細則第32條固有明
    文規定。惟查，農會法施行細則第32條規定乃係就農會對外
    行文究應由理事長抑或總幹事簽署所設之規定，並非針對理
    事會議應由何人召集所設之規定，而農會法第34條已明文規
    定農會理事會議由理事長召集，農會法施行細則第32條規定
    自不得抵觸農會法之規定，況農會法施行細則第32條規定既
    僅係就農會對外由何人名義行文所設之規定，自不得擴張解
    釋因農會總幹事有對外行文之權限，因此有召集理事會議之
    召集權。被告上開辯解，顯不足採。
　㈢被告張燕容經系爭會議表決後決議聘任為斗南鎮農會第19屆
    總幹事，該決議是否有效？被告張燕容與被告斗南鎮農會間
    之農會總幹事委任關係是否存在？
　⒈按農會理事會議之召集程序或決議方法有瑕疵時，該理事會
    決議之效力如何，農會法暨相關法令均無明文規定，考量農
    會理事會為農會之權力中樞，為充分確認其權力運作之合法
    、合理，及其決議之內容符合所有會員之權益，自應嚴格要
    求理事會議之召集程序及決議方法均須符合法律之規定，倘
    有違反，其決議當然無效，尚非僅得撤銷（最高法院100年
    度台上字第1429號裁定意旨參照）。
　⒉經查，系爭會議經記名投票表決後，6票同意聘任被告張燕容
    為斗南鎮農會第19屆總幹事，故決議：張燕容受聘為斗南鎮
    農會第19屆總幹事，此有雲林縣斗南鎮農會會議記錄1份在
    卷可佐（見本院卷第127頁至第131頁）。惟查，系爭會議並
    非由理事長召開，亦非由主管機關指定之人召開，而係由代
    理總幹事李日煌召開，係由無召集權人召開會議，其召集程
    序當然違法，揆諸首揭最高法院判決意旨，上開臨時理事會
    第2次會議之召集程序既不符合法律規定，則上開臨時理事
    會第2次會議所為聘任被告張燕容為斗南鎮農會第19屆總幹
    事之決議，應認為當然無效。
　⒊按確認法律關係之訴，非原告有即受確認判決之法律上利益
    者，不得提起之，民事訴訟法第247條第1項前段定有明文。
    又所謂即受確認判決之法律上利益，係指因法律關係之存否
    不明確，致原告在私法上之地位有受侵害之危險，而此項危
    險得以對於被告之確認判決除去之者而言，故確認法律關係
    成立或不成立之訴，苟具備前開要件，即得謂有即受確認判
    決之法律上利益，縱其所求確認者為他人間之法律關係，亦
    非不得提起（最高法院42年度台上字第1031號判決、52年度
    台上字第1240號判決參照）。
  ⒋原告主張系爭會議係由無召集權人召集，其召集程序違法，
    則上開臨時理事會第2次會議所為聘任被告張燕容為斗南鎮
    農會第19屆總幹事之決議，當然無效，為被告斗南鎮農會、
    張燕容所否認，而被告張燕容與斗南鎮農會間之總幹事委任
    關係存否，攸關斗南鎮農會總幹事是否能確實執行理事會之
    決議及指揮所屬職員推行會務及業務，原告為斗南鎮農會理
    事長兼法定代理人，其私法上地位不安之狀態，非經判決確
    認，將無法除去，是依上開說明，應認原告有即受確認判決
    之法律上利益存在，得對被告張燕容、斗南鎮農會提起確認
    之訴。
　⒌按農會總幹事之聘任，參照農會法施行細則第22條第1項規定
    ，應完成理事會合法聘任決議、發給聘任通知書及總幹事受
    聘人報到就職。查系爭會議所為聘任被告張燕容為斗南鎮農
    會第19屆總幹事之決議，應認為當然無效，已如前述，則被
    告張燕容顯然未經斗南鎮農會理事會合法決議聘任，況被告
    張燕容亦未經斗南鎮農會發給聘任通知書，為被告張燕容所
    不爭執，縱被告張燕容已報告就職，要難認被告斗南鎮農會
    與被告張燕容間有合法委任關係存在。從而，原告請求確認
    被告斗南鎮農會110年11月30日召開之第19屆臨時理事會第2
    次會議所為之決議無效，及請求確認被告斗南鎮農會與被告
    張燕容間之委任關係不存在，均有理由。
　㈣原告請求撤銷系爭會議決議，有無理由？　　
    原告起訴請求確認系爭會議所為之決議無效，為有理由，已
    如前述，則原告主張之先位之訴，為有理由，其備位之訴，
    即無庸審酌，附此敘明。
　㈤本件事證已臻明確，兩造其餘攻擊、防禦方法，均與判決結
    果不生影響，爰不一一論述，併此敘明。
五、訴訟費用負擔之依據：民事訴訟法第78條。
中　　華　　民　　國　　111 　年　　5 　　月　　16　　日
                  民事第二庭    法  官  冷明珍
以上正本係照原本作成。
如對本判決上訴，須於判決送達後20日內向本院提出上訴狀。如
委任律師提起上訴者，應一併繳納上訴審裁判費。
中　　華　　民　　國　　111 　年　　5 　　月　　16　　日
                                書記官　陳姵君